臺灣雲林地方法院刑事判決　　　　　　　96年度交訴字第51號
公　訴　人　臺灣雲林地方法院檢察署檢察官
被　　　告　甲○○
上列被告因公共危險等案件，經檢察官提起公訴（96年度調偵字
第159號），本院判決如下：
    主  文
甲○○因過失致人於死，處有期徒刑拾月，減為有期徒刑伍月；
又駕駛動力交通工具肇事，致人受傷而逃逸，處有期徒刑壹年肆
月，減為有期徒刑捌月。應執行有期徒刑壹年。
    事  實
一、甲○○未考領汽車駕駛執照，於民國96年2 月19日下午駕駛
    車牌號碼9C－7046號自用小客車，沿雲林縣土庫鎮○○街（
    屬幹線道）由北往南方向行駛，於同日下午1 時30分許，行
    經該路穿越雲林縣158 號公路進入與頂寮產業道路交岔路口
    之際，本應注意依速限行駛，並注意車前狀況以隨時採取必
    要之安全措施；又當時天候晴朗、日間有自然光線、路面乾
    燥、無缺陷、無障礙物、視距良好，且甲○○身心健全，均
    無使甲○○有不能注意之情事。詎甲○○竟疏未注意及此，
    而以時速50至60公里左右之速度貿然通過。適有林信賢未領
    有機車駕駛執照騎乘車牌號碼MWP －202 號重機車，沿頂寮
    產業道路（屬支線道）由西南往東北方向欲進入雲林縣158
    號公路，而行經該交岔路口時，亦疏未注意應先暫停於交岔
    路口前，讓駕車行駛於幹線道之甲○○優先通行，即進入該
    交岔路口，致2 車發生碰撞，造成林信賢人、車倒地，受有
    腦挫傷併顱內出血等傷害。甲○○於肇事後，明知車輛駕駛
    人駕駛車輛致人受傷，應予救護，然見林信賢倒地受傷，為
    逃避肇事責任，竟未下車查看及救護，即駕車逃離現場。林
    信賢嗣經送醫救治，延至同年月21日晚間9 時36分因傷重不
    治死亡。甲○○於車禍發生後，約於當日下午2 時許向警方
    自首肇事，而得知上情。
二、案經雲林縣警察局虎尾分局報告臺灣雲林地方法院檢察署檢
    察官相驗後偵查起訴。
    理  由
壹、程序方面：
    按本案被告甲○○所犯係死刑、無期徒刑、最輕本刑為3 年
    以上有期徒刑以外之罪，其於準備程序就上開被訴事實均為
    有罪之陳述，經受命法官告知簡式審判程序之旨，並聽取其
    與公訴人之意見後，本院認無不得或不宜改依簡式審判程序
    進行之情事，爰依刑事訴訟法第273 條之1 第1 項、第284
    條之1 規定，裁定由受命法官獨任進行簡式審判程序，合先
    敘明。
貳、實體方面：
一、就犯罪成立部分：
  (一)上開犯罪事實，業據被告於偵查中及本院審理時坦承不諱；
    並有道路交通事故調查報告表(一)、(二)及現場圖各1 件（見相
    驗卷第20頁至第24頁）、現場及車損照片27張（見相驗卷第
    6 頁至第19頁）、公路監理電子閘門未有被告領有駕駛執照
    之查詢資料（見相驗卷第40頁）、雲林縣警察局舉發違反道
    路交通管理事件通知單（見相驗卷第35頁）各1 件在卷可佐
    ；又被害人林信賢因上開車禍受有腦挫傷併顱內出血等傷害
    ，經送醫救治延至同年月21日晚間9時36 分因傷重不治死亡
    等情，亦有童綜合醫院病歷摘要（見相驗卷第33頁），及臺
    灣雲林地方法院檢察署相驗屍體證明書（見相驗卷第46頁）
    、檢驗報告書（見相驗卷第50頁至第60頁）各1 份在卷足憑
    ；再被告於肇事後未救治被害人而離開現場一情，亦有雲林
    縣警察局虎尾分局道路交通事故肇事人自首情形紀錄表內載
    明「肇事後回到家中，由家屬陪同到馬光派出所自首」等語
    可參（見相驗卷第34頁）。按此，被告未考領駕駛執照，而
    於上開時、地與被害人發生車禍，致被害人受傷，並逃離現
    場，其後被害人並因傷重不治死亡之事實，足以認定。
  (二)按行車速度，依速限標誌或標線規定行駛；又汽車行駛時，
    駕駛人應注意車前狀況，並隨時採取必要之安全措施。道路
    交通安全規則第93條第1 項第1 款、第94條第3 項分別定有
    明文。被告為汽車駕駛人，雖未考領汽車駕駛執照，仍應注
    意及此；又本案事發當時，天候晴朗、日間有自然光線、路
    面乾燥、無缺陷、無障礙物、視距良好，且上開路段之速限
    為時速40公里，亦有上開道路交通事故調查報告表(一)在卷可
    佐；另被告當時之年齡為29歲，正值青壯年、身心健全，均
    無不能注意之情事。被告卻疏未注意及此與車前狀況，竟超
    速通過，以致肇事，其就本案事故之發生自有過失。且本案
    經送請臺灣省嘉雲區車輛行車事故鑑定委員會鑑定，結果亦
    認：「甲○○無照駕駛自用小客車，未注意車前狀況且超速
    行駛，為肇事次因」等語，有該會96年7 月31日嘉雲鑑9604
    02字第0965802586號函所附鑑定意見書1 件在卷可參（見偵
    查卷第8 頁至第11頁）。又被害人確因本件車禍傷重不治死
    亡，已如上述，是被告上開過失駕駛行為，與被害人之死亡
    結果間，顯具有相當因果關係。至於被害人雖無照騎乘機車
    行經該交岔路口，因支線道車未暫停讓被告之幹線道車先行
    ，為本案車禍之肇事主因，亦有上開鑑定意見在卷可參，而
    與有過失。然此尚不能解免被告之刑責。是本案事證明確，
    被告上開過失致人於死及肇事後逃逸之犯行，均堪以認定。
二、就論罪科刑部分：
  (一)核被告所為，係犯刑法第276 條第1 項過失致人於死罪、第
    185 條之4 肇事逃逸罪。
  (二)被告所犯上開2 罪間，行為互殊，罪名不同，應分論併罰。
  (三)被告無駕駛執照而駕車肇事，致被害人死亡，就其過失致死
    罪部分，應依道路交通管理處罰條例第86條第1 項之規定，
    加重其刑。又被告於本案犯罪後在偵查犯罪機關發覺前，向
    警方自首而接受裁判，此有上開雲林縣警察局虎尾分局道路
    交通事故肇事人自首情形紀錄表可稽。被告自首犯行，依刑
    法第62條前段規定減輕其刑。就過失致死罪部分，並依法先
    加後減。
  (四)爰審酌被告未領有駕駛執照卻仍駕車，並超速行駛；又於肇
    事後，未下車救助，反駕車離去，存有漠視法令、輕忽人命
    之心態；且迄今尚未與被害人家屬達成和解；惟念及被告未
    有構成累犯之前科，有臺灣高等法院被告前案紀錄表附卷可
    參；另於犯後坦承犯行，尚有悔意，以及被告之過失程度較
    輕等一切情狀，分別量處如主文所示之刑。又被告犯罪時間
    在96年4 月24日之前，合於中華民國九十六年罪犯減刑條例
    所定之減刑條件，爰併宣告其減得之刑，並定其應執行刑。
據上論斷，應依刑事訴訟法第284 條之1、第299 條第1 項前段
，刑法第276 條第1 項、第185 條之4 、第51條第5 款、第62條
前段，刑法施行法第1 條之1 ，道路交通管理處罰條例第86條第
1 項，中華民國九十六年罪犯減刑條例第2 條第1 項第3 款、第
7 條，判決如主文。
本案經檢察官蕭如娟到庭執行職務。
中　　華　　民　　國　　96　　年　　12　　月　　14　　日
                  刑事第三庭    法  官  陳銘壎
以上正本證明與原本無異。
如不服本判決，應於判決收受後10日內，向本院提出上訴狀（須
附繕本）。
                                書記官　魏輝碩
中　　華　　民　　國　　96　　年　　12　　月　　14　　日
附錄本案論罪科刑法條全文：
中華民國刑法第276條第1項
因過失致人於死者，處二年以下有期徒刑、拘役或二千元以下罰
金。
中華民國刑法第185條之4
駕駛動力交通工具肇事，致人死傷而逃逸者，處六月以上五年以
下有期徒刑。
